最　高　行　政　法　院　判　決　　　　　　　　　九十三年度判字第一○一八號
　　上　訴　人　甲○○○
　　訴訟代理人　乙○○
　　被 上訴 人　財政部臺灣省中區國稅局
　　代　表　人　許虞哲
右當事人間因遺產稅事件，上訴人對於中華民國九十一年五月二十三日臺中高等行政
法院九十一年度訴字第二八號判決，提起上訴，本院判決如左：
　　主  文
上訴駁回。
上訴審訴訟費用由上訴人負擔。
　　理  由
一、本件上訴人之配偶林玉堂於民國八十五年十一月二十八日死亡，繼承人依限於八
    十六年五月廿七日辦理遺產稅申報，列報遺產總額（含漏報免罰部分）新台幣（
    下同）六○、三三七、四四三元。經被上訴人查得另有銀行存款、股票、死亡前
    三年內贈與及墓地使用權等財產計二五、二一二、三六八元漏未合併申報，乃核
    定遺產總額八五、五四九、八一一元，遺產扣除額七、○○○、○○○元，應納
    稅額二○、○二六、三二一元，並按所漏稅額裁處一倍之罰鍰九、九○九、○○
    ○元（計至百元）。上訴人不服，就遺產總額中以妻之名義登記之股票、墓地使
    用權及被繼承人死亡前應納之房屋稅等屬遺產扣除額及罰鍰等項目，申經復查結
    果，除遺產總額減列一九、六七一、○一二元，變更核定為六五、八七八、七九
    九元，遺產扣除額增列六、三四九元，變更核定為七、○○六、三四九元，罰鍰
    減列八、○六五、一○○元，變更為裁處一、八四三、九○○元外，其餘未准變
    更。上訴人仍不服，就墓地使用權及罰鍰二項目，循序提起行政訴訟。
二、上訴人於原審主張：系爭墓地使用權係被繼承人選定之安息所，計花費九二○、
    ○○○元，專屬於被繼承人，為非賣品，自非遺產及贈與稅法第四條第一項所規
    範之財產，無同法第一條第一項規定之適用。且該墓地亦可視為被繼承人日常生
    活必須之器具及用品，依同法第十六條第六款規定，其總價在七二○、○○○元
    以下不計入遺產總額。又被上訴人核定被繼承人死亡前三年贈與之存款四、五○
    ○、○○○元及珠寶二、一五○、○○○元，係被上訴人片面核定，事實上並非
    贈與，上訴人為求盡快結案，同意被上訴人列入遺產課稅，詎被上訴人竟再處一
    倍罰鍰，核定書中又未列明為漏報，致上訴人誤信該核定書內容，而立下切結書
    ，撤回有關「被繼承人林玉堂所購珠寶二、一五○、○○○元不應併入遺產及扣
    除額醫藥費六七五、一一八元」之主張。而存款部分，被繼承人生前並無贈與之
    表示，事實上該款本屬上訴人所有，惟因夫妻間之資金往來甚難分清，故上訴人
    同意被上訴人認列為遺產課稅。詎被上訴人再將之認定為漏報，背離事實，亦違
    反法律規定。被上訴人迄無確切之證據証實該筆資金屬夫妻間之贈與，上訴人否
    認有贈與、漏報遺產情形，為此訴請撤銷訴願決定及原處分（關於墓地使用權及
    罰鍰部分）。
三、被上訴人則以：系爭墓地使用權，雖係被繼承人生前所購欲供其身故後使用，惟
    仍具可轉讓性，為具有財產價值之權利性質。且遺產及贈與稅法第十七條第一項
    第十款，既已明定「被繼承人之喪葬費用，以一百萬元計算」之扣除額，如再就
    本件性質相同之墓地使用權准自遺產總額中扣除，即與該條款所規定之定額扣除
    意旨不符。又被繼承人於八十四、八十五年間，先後將其定期存款一、二○○、
    ○○○元解約轉存其子定期存款；開立支票五張，共計三、三○○、○○○元轉
    存入上訴人、女兒、女婿等人之帳戶及開立支票支付上訴人所購珠寶價款二、五
    ○○、○○○元，依遺產及贈與稅法第四條及第五條第三款之規定，係屬被繼承
    人於死亡前三年內，對上訴人等人之贈與，應併入被繼承人之遺產課稅。上訴人
    等人繼承人漏報銀行存款、股票、死亡前三年贈與及墓地使用權等財產計二五、
    二一二、三六八元，被上訴人依遺產及贈與稅法第四十五條規定，按所漏稅額處
    以一倍罰鍰，並無不合等語，資為抗辯。
四、原審斟酌全辯論意旨及調查證據結果，以：按「凡經常居住中華民國境內之中華
    民國國民死亡時遺有財產者，應就其在中華民國境內境外全部財產，依本法規定
    ，課徵遺產稅。」「本法稱財產，指動產、不動產及其他一切有財產價值之權利
    。」「被繼承人死亡遺有財產者，納稅義務人應於被繼承人死亡之日起六個內向
    戶籍所在地主管稽徵機關依本法規定辦理遺產稅申報。」「納稅義務人對依本法
    規定，應申報之遺產或贈與財產，已依本法規定申報而有漏報或短報情事者，應
    按所漏稅額處以一倍至二倍之罰鍰。」分別為遺產及贈與稅法第一條第一項、第
    四條第一項、第二十三條第一項及第四十五條所明定。系爭墓地使用權，雖係被
    繼承人生前以九二○、○○○元所購買，惟其仍具有可轉讓性（例如入葬前或遷
    葬後轉售），應有其財產價值，縱該墓地係被繼承人生前欲供其身故後使用，亦
    不影響其為具有財產價值之權利性質。況遺產及贈與稅法第十七條第一項第十款
    ，既已規定「被繼承人之喪葬費用，以一百萬元計算」之扣除額，如再就本件性
    質相同之墓地使用權准自遺產總額中扣除，即與該條款所規定之定額扣除意旨不
    符。至上訴人以系爭權利，係專屬被繼承人死後所有乙節，按民法第六條規定「
    人之權利能力，始於出生，終於死亡。」上訴人主張核與上開民法規定不合，尚
    難採信。又本件被上訴人所屬大智稽徵所查得被繼承人生前於：１八十五年八月
    七日將其在臺中市第一信用合作社（下稱臺中一信）之定期存款一、二○○、○
    ○○元解約，轉存為其子林權盛之定期存款。２八十四年三月三十一日、八十四
    年六月七日、八十四年十月十二日及八十五年三月二日，自其在臺中一信支票存
    款帳戶，開立五張支票，金額分別為八○○、○○○元、五○○、○○○元、五
    ○○、○○○元、五○○、○○○元及一、○○○、○○○元，轉存入其配偶（
    即上訴人）、女兒林麗芬及女婿何榮昌等人之帳戶，計三、三○○、○○○元。
    ３八十四年十二月十四日及八十五年一月三十一日，自其支票存款帳戶，開立二
    張支票，金額分別為一、○○○、○○○元及一、五○○、○○○元，購賣珠寶
    計二、五○○、○○○元，且經向出賣人雙囍珠寶店查證，購買者為上訴人，被
    上訴人乃分別依遺產及贈與稅法第四條及第五條第三款之規定，核定係屬被繼承
    人於死亡前三年內，對上訴人等人之贈與，並依前揭規定，併入被繼承人之遺產
    課稅。上訴人申請復查時，僅就被上訴人前揭核定３部分，主張該珠寶係被繼承
    人二十年前即已允諾之贈與，嗣又撤回該部分之復查申請。訴願時，對此部分未
    有所主張，是系爭被繼承人生前贈與，或經申請復查而撤回，或係未經復查者，
    均屬已無爭執而告確定。上訴人系爭漏報之財產，依法均應併入被繼承人之遺產
    課稅，已如前述，是上訴人既有漏報財產（連同不爭之銀行存款、股票計二五、
    二一二、三六八元）之違章事實，則復查後，除遺產總額減列一九、六七一、○
    一二元，變更核定為六五、八七八、七九九元，遺產扣除額增列六、三四九元，
    變更核定為七、○○六、三四九元，罰鍰減列八、○六五、一○○元，變更為裁
    處罰鍰一、八四三、九○○元外，其餘復查駁回，被上訴人重新裁處之罰鍰，並
    無不合。上訴人主張該被繼承人死亡前三年內贈與金額四、五○○、○○○元及
    墓地使用權九二○、○○○元等財產，並非被繼承人之贈與或係不應併入遺產之
    財產，應無漏報遺產之情事，自無遺產及贈與稅法第四十五條規定之適用，亦非
    可採。被上訴人所為處分，並無違誤，訴願決定予以維持，亦無不合等為其判斷
    之基礎，而駁回上訴人之訴。
五、原判決經核於法無違。系爭墓地縱係被繼承人生前自購，欲供其身故後使用，究
    非其生前日常生活必須之器具及用品或陪葬品，無遺產及贈與稅法第十六條第六
    款規定之適用。系爭墓地依上訴人所提使用證書後附之公墓使用規則，並無禁止
    轉讓之規定。遺產及贈與稅法第十七條第一項第十款規定之喪葬費，原包括購買
    墓地之費用，本件被繼承人自購墓地（使用權），其繼承人如依被繼承人意思，
    將其安葬於該墓地，繼承人可免支出購買墓地（使用權）之費用，而仍可列報一
    百萬元之喪葬費扣除額，若再將該墓地（使用權）自遺產總額扣除，則生前自購
    墓地者，其繼承人可享有雙重利益。故原判決謂：遺產及贈與稅法既已規定明定
    被繼承人之喪葬費用，以一百萬元計算之扣除額，如再就本件性質相同之墓地使
    用權准自遺產總額中扣除，即與該條款所規定之定額扣除意旨不符等語，並無矛
    盾。上訴人執此上訴，並就原審取捨證據，認定事實之職權行使，指摘原判決未
    當，聲明廢棄，非有理由，應予駁回。
六、依行政訴訟法第二百五十五條第一項、第九十八條第三項前段，判決如主文。
中　　華　　民　　國　　九十三　　　年　　　八　　　　月　　　六　　　　日
                    最 高 行 政 法 院  第 一 庭
                                審 判 長 法  官　　　黃　綠　星
                                         法  官      劉  鑫  楨
                                         法  官　　　蔡　進　田
                                         法  官　　　黃　璽　君
                                         法  官　　　廖　宏　明
右  正  本  證  明  與  原  本  無  異
　　　　　　　　　　　　　　　　　　　　 法院書記官　邱  彰  德
中　　華　　民　　國　　九十三　　　年　　　八　　　　月　　　六　　　　日
